臺灣臺中地方法院交通事件裁定　　　100年度交聲字第1239號
原處分機關　交通部公路總局臺中區監理所
異議人即
受處分人　　黃秀薇
上列異議人即受處分人因違反道路交通管理處罰條例案件，對於
交通部公路總局臺中區監理所100年3月24日所為之處分（中監違
字第裁60-HE0000000號裁決書），聲明異議，本院裁定如下：
    主    文
原處分撤銷。
黃秀薇汽車駕駛人駕駛小型車，行經有燈光號誌管制之交岔路口
闖紅燈，處罰鍰新臺幣貳仟柒佰元，並記違規點數點。
    理    由
一、原處分機關意旨略以﹕異議人即受處分人黃秀薇（下稱受處
    分人）於99年11月14日16時42分許，駕駛車號Y2-2613號自
    小客車，在臺中市○○區○○路與文明街口處，因闖紅燈之
    違規，為臺中市政府警察局清水分局安寧派出所員警當場攔
    停舉發，並掣開中縣警交字第HE0000000號舉發通知單交由
    受處分人收受。嗣受處分人未於期限內到案陳述意見或繳納
    罰款，原處分機關遂於100年3月24日以中監違字第裁60-HE0
    000000號裁決書，逕行裁處受處分人違反道路交通管理處罰
    條例第53條第1項規定，處罰鍰新臺幣（下同）4000元，並
    依同條例第63條第1項之規定，記違規點數3點，於法並無不
    合等語。
二、聲明異議意旨則以：伊至超商一次繳交2張違規單，因超商
    小姐重複刷中市警交字第GOH307583號舉發通知單，使本件
    舉發通知單沒有繳到，爰此提出聲明異議等語。
三、按汽車駕駛人，行經有燈光號誌管制之交岔路口闖紅燈者，
    處1800元以上5400元以下罰鍰，並記違規點數3點，道路交
    通管理處罰條例第53條第1項、第63條第1項第3款分別定有
    明文。次按駕駛人駕駛小型車，行經有燈光號誌管制之交岔
    路口闖紅燈，在期限內繳納或到案聽候裁決者，處2700元罰
    鍰，在30日以內繳納或到案聽候裁決者，處2900元罰鍰，逾
    30日以上60日以內繳納或到案聽候裁決者，處3500元罰鍰，
    逾越應到案期限60日以上，繳納或到案聽候裁決者，處4000
    元罰鍰，此為違反道路交通管理事件統一裁罰基準表所明定
    。
四、經查，本件受處分人於99年11月14日16時42分許，駕駛車號
    Y2-2613號自小客車，在臺中市○○區○○路與文明街口處
    ，因闖紅燈之違規，為警當場舉發等情，為受處分人所不否
    認，並有臺中縣警察局中縣警交字第HE0000000號舉發通知
    單在卷可稽，是受處分人於上開時、地闖紅燈之違規事實，
    堪可認定。基此，原處分機關以其違反道路交通管理處罰條
    例第53條第1項、第63條第1項第3款規定，裁處受處分人罰
    鍰4000元，並記違規點數3點，固非無據。惟按超商代收罰
    單流程分為一般代收、即時代收，消費者持繳款單至櫃臺繳
    費，門市職員檢查單據無誤後，即刷讀條碼，嗣後告知消費
    者應繳金額，再予以收款，經核對熱感指收據與繳款單金額
    及張數無誤後，在繳款單條碼聯蓋上驗收章，並將繳款單上
    的條碼聯撕下，另將熱感紙收據釘在消費者的繳款單據上交
    付消費者留存；本件中縣警交字第HE0000000號舉發通知單
    之應到案日期為99年11月29日，而受處分人於應到案日前之
    99年11月20日即持上開舉發通知單至萊爾富便利商店臨櫃繳
    納罰鍰，並同時繳納另案臺中市警察局中市警交字第GOH307
    583號舉發通知單，因上開2張舉發通知單均為車號Y2-2613
    號自小客車闖紅燈違規、在應到案期限內繳納者，其應繳罰
    鍰金額均為2700元，超商門市職員因而疏忽導致重複刷讀另
    案臺中市警察局中市警交字第GOH307583號舉發通知單條碼
    ，造成受處分人雖一次繳納罰鍰金額5400元，惟電腦資料顯
    示為重複繳納，而本件臺中縣警察局中縣警交字第HE000000
    0號舉發通知單則無繳費記錄等情，有萊爾富國際（股）公
    司專用繳款證明收據2張、原處分機關超商代收查詢報表1紙
    在卷可按，顯見本案受處分人於舉發通知單之應到案期限前
    即親至便利商店繳納罰鍰，而無規避繳納罰鍰之意，其合理
    信賴便利超商之收費流程，並無任何故意或重大過失可言，
    縱原處分機關於100年1月24日已退還另案中市警交字第GOH3
    07583號舉發通知單溢繳之2700元（見本院100年4月21日公
    務電話紀錄表、原處分機關超商代收查詢報表各1紙），然
    受處分人於受領該筆退款時，早已超過本案舉發通知單之應
    到案日期，且原處分機關亦未證明業將上情（即重複繳款導
    致本案未合法繳納）告知受處分人，亦難苛責受處分人能有
    補繳之機會，基此，本案確實係因不可歸責於受處分人之事
    由，導致未能逕以最低處罰標準在應到案期限內自動繳納罰
    款，則原處分機關自不能以受處分人係故意不依限到案而從
    重裁罰，應認受處分人之異議有理由，準此，原處分機關以
    受處分人逾60日以上未繳納或到案聽候裁決從重裁罰受處分
    人罰鍰4000元，容有未洽，自應由本院將原處分撤銷，並依
    道路交通管理處罰條例第53條第1項、第63條第1項第3款及
    違反道路交通管理事件統一裁罰基準表規定，裁處最低額度
    之罰鍰2700元，並記違規規點數3點，以資適法。
五、綜上所述，受處分人確有於前揭時、地行經有燈光號誌管制
    之交岔路口闖紅燈之違規行為，惟原處分機關裁處有上開違
    誤，本院自應撤銷原處分，並諭知如主文第2項所示。
六、據上論斷，應依道路交通管理處罰條例第87條第2項，道路
    交通事件處理辦法第19條前段，裁定如主文。
中    華    民    國    100    年    4    月   29    日
                  交通法庭  法  官  戴嘉慧
以上正本證明與原本無異。
如不服本裁定應於送達後5日內向本院提出抗告狀。（應附繕本
）
                            書記官  劉晴芬
中    華    民    國    100    年    4    月    29    日